【裁判字號】    88,易,1044
【裁判日期】    890121
【裁判案由】    違反能源管理法
【裁判全文】
臺灣雲林地方法院刑事判決                        八十八年度易字第一四四號
    公  訴  人  臺灣雲林地方法院檢察署檢察官
    被      告  甲○○
                丙○○
    右  一  人
    選任辯護人  林金陽
右列被告等因違反能源管理法案件，經檢察官提起公訴（八十八年度偵字第二一六七
號及第三０五四號），本院判決如左：
    主  文
丙○○、甲○○均無罪。
    理  由
一、公訴意旨略謂：被告丙○○明知其未經中央主管機關許可經營指定能源產品柴油
    之銷售業務，竟與被告甲○○共同基於銷售柴油之概括犯意聯絡，自民國（下同
    ）八十八年三月間之某日起，在雲林縣臺西鄉蚊港村三姓一之三號住處旁之空地
    ，設置大型鐵製儲油槽二個，向前來兜售年籍不詳之人購買柴油，經營中央主管
    機關指定之能源產品柴油之銷售業務，並以每月薪資新台幣（下同）三萬元之代
    價，僱用被告丁專駕駛油罐車，至雲林縣麥寮鄉台灣塑膠股份有限公司（下稱台
    塑公司）六輕廠附近道路上，向不特定之人兜售柴油，嗣同年四月一日下午三時
    三十分許，被告甲○○駕駛車牌號碼ＳＬ─四三０九號小型油罐車，在雲林縣麥
    寮鄉麥寮港東五、六碼頭與台塑公司六輕廠交界道路旁，將柴油售予丁○○所駕
    駛運鴻環保股份有限公司所有之車牌號碼ＺＶ─三三三號自用小貨車時，為警查
    獲，並扣得柴油約七百公升；被告甲○○復於同年五月二十五日中午十二時四十
    五分許，駕駛懸掛車牌號碼ＮＴＳ─０八三號之油罐車，在台塑公司六輕廠連外
    道路工地，為乙○○所駕駛之挖土機添加柴油而為銷售時，再為警查獲，又扣得
    柴油約八百公升，並經警循線在雲林縣臺西鄉蚊港村三姓一之三號丙○○住處旁
    之二只儲油槽內，查獲柴油約三萬公升，並扣獲油槽二座、油槍一支、流量計一
    個、抽油馬達一個等，因認被告二人涉犯能源管理法第二十二條之一未經許可而
    經營中央主管機關指定之能源產品之銷售業務罪云云。
二、按犯罪事實應依證據認定之，無證據不得推定其犯罪事實，刑事訴訟法第一百五
    十四條定有明文。又積極證據不足證明犯罪事實時，被告之抗辯或反證縱屬虛偽
    ，仍不得以此資為積極證據應予採信之理由，此禁止推定罪狀之法則，並非僅為
    被告個人訴訟利益而設，尤重真實之發現，以求國家刑罰權之正確行使，故無足
    證明被告從事犯罪構成要件之積極證據，遽依被告自辯過程，推斷被告構成特定
    犯罪，非法之所許，合先敘明。
三、訊據被告丙○○承認其為裕盛工程行之名義負責人，被告甲○○亦坦承原為裕盛
    工程行之員工，且曾為丁○○所駕車輛及乙○○之挖土機添加柴油之事實，然均
    堅詞否認有右揭犯行，被告丙○○辯稱：其因同學許欲昇罹患肝癌．乃受渠委託
    ，協助管理原由許裕昇實際經營之裕盛工程行，故由其支付被告甲○○薪資，並
    為該行工作之分配，然僅命被告甲○○為亦由許裕昇擔任實際負責人之麥寮營造
    股份有限公司（下稱麥寮營造公司）承包台塑六輕廠區工程之車輛及機械加油等
    語；而被告甲○○亦以：其未販賣柴油，而係為公司之挖土機、發電機等機械加
    油，但若同行向該公司調用油品，則未收取差價等語置辯。
四、查裕盛工程行及麥寮營造公司之實際經營者為許裕昇，業經證人戊○○即許裕昇
    之妻到院結證屬實，而許裕昇已因惡性肝腫瘤及肝硬化，致上腸胃道出血併肝衰
    竭，於八十八年六月九日凌晨二時三十分許死亡，並有許裕昇死亡證明書及埋葬
    許可證附卷可稽。
五、次查，證人丁○○於本院中證稱：伊所駕車輛係為被告甲○○之麥寮營造公司在
    台塑公司六輕廠區中載運砂石，被告甲○○為伊加油，並未給付款項，警訊中所
    陳，係指伊公司之老闆付款，實際情形為何，伊並不清楚，且伊並不認識被告二
    人，但因經同事告知可以無線電呼叫被告甲○○前來加油，另伊祗於麥寮營造公
    司見過被告甲○○，被告丙○○則未嘗謀面等語（參見本院八十八年十一月二十
    三日及八十九年一月七日訊問筆錄）；又證人乙○○亦於本院中證述：被告二人
    中，伊僅認識被告甲○○一人，係因伊在被告甲○○之公司中任職，故被告甲○○為伊加的油應屬公司的油，另警訊中，雖向警員表示添加油料不需費用，但警
    員不相信，故對警員表示，渠等如何詢問，伊即依樣回答，否則警員不讓伊回家
    ，又伊在其他公司工作，每日工資為八千元，在麥寮營造公司工資僅六千五百元
    ，但該公司為伊添加油料即可省下油料費用，如折算使用油料之公升數，約每公
    升十二點一元，此即為伊在警訊中所述之油料價格，嗣許裕昇死亡後，始未繼續
    在該公司工作，至於該公司之名義負責人為何則不詳等語（參見本院八十八年十
    二月十七日訊問筆錄），均核與被告等所辯相符，且證人丁○○與被告二人並無
    親故，證人乙○○亦與被告等不同期日訊問，是渠等並無特為被告二人故為有利
    之陳述。而據渠二人於本院中所證，亦可徵渠等警訊筆錄不得遽為被告等不利益
    認定之積極證據。
六、第查，被告甲○○於本院中供稱：許裕昇在世時，加油業務其均有向渠報告，被
    查獲前，工資雖向被告丙○○領受，但不知悉由被告丙○○代理裕盛工程行負責
    人，故在同事均稱被告丙○○為「昌仔」，無人稱其為老闆，油槽中若沒有油料
    ，則係向許裕昇報告，由許裕昇負責油料之聯繫等語（參見本院八十八年十二月
    十日訊問筆錄），是足見被告丙○○所供：其僅協助許裕昇管理裕盛工程行，非
    實際負責人等語，尚非虛構。至本件雖扣得數量非少之柴油，惟依被告甲○○所
    述，承包麥寮營造公司工程之挖土機、發電機須同時用油，挖土機如持續工作，
    每日均須添加油料，每次需一百加侖左右之油量，而發電機亦三、四日即須添加
    油料，每次則需二百五十加侖左右之柴油，以此用油量為計，扣獲之油品尚非可
    用久時。
七、勾稽上情，本件被告甲○○為證人丁○○、乙○○添加柴油乙節，與能源管理法
    第二十二條之一所規定之銷售行為有間，以此相繩，當非適法。而本院復查無其
    他事證可資證明被告等有被訴犯行，本件不能證明被告二人犯罪，自應為其等為
    無罪判決之諭知。
據上論斷，應依刑事訴訟法第三百零一條第一項，判決如主文。
本案經檢察官王淑月到庭執行職務。
中    華    民    國      八十九      年      一      月      二十一    日
                                        臺灣雲林地方法院刑事第二庭
                                            法  官  朱  敏  賢
右正本證明與原本無異。
如不服本判決，應於判決送達後十日內向本院提出上訴狀( 應附繕本 )。
                                            書記官  韓  乾  興
中    華    民    國      八十九      年      一      月      二十一    日


司法院資訊處製作；財團法人民間司法改革基金會備份。
